臺灣士林地方法院刑事判決　　　　　　　96年度易字第1145號
公　訴　人　臺灣士林地方法院檢察署檢察官
被　　　告　乙○○
選任辯護人　沈濟民律師
上列被告因妨害公務等案件，經檢察官提起公訴（95年度偵字第
3258號），本院判決如下：
    主  文
乙○○犯妨害公務執行罪，處有期徒刑陸月，如易科罰金，以新
臺幣壹仟元折算壹日。減為有期徒刑參月，如易科罰金，以新臺
幣壹仟元折算壹日；又犯侮辱公務員罪，處拘役伍拾日，如易科
罰金，以新臺幣壹仟元折算壹日。減為拘役貳拾伍日，如易科罰
金，以新臺幣壹仟元折算壹日。
    事  實
一、乙○○於民國96年3 月2 日晚上11時40分，駕駛車牌號碼DO
    -7213 號自用小客車，行經臺北市北投區○○○路34號前時
    ，適逢臺北市政府警察局北投分局石牌派出所警員己○○、
    甲○○於該處執行酒測勤務，因見乙○○駕車有蛇行之異常
    情形，乃對乙○○實施攔檢，要求測試其呼氣所含酒精濃度
    ，乙○○不願配合受檢，竟基於妨害公務之犯意，以駕駛座
    車窗夾住己○○右手（未成傷），己○○乃告以其已涉嫌妨
    害公務罪，依法加以逮捕等語，並與甲○○及獲報前往支援
    之警員戊○○，3 人共同上前逮捕乙○○，乙○○抗拒不從
    ，竟接續前揭妨害公務之犯意，以口分別咬己○○左手、甲○○右手，並以手抓傷戊○○右手、以腳踹戊○○左腳（未
    成傷），致己○○受有左手第二掌指關節咬傷之傷害、甲○○受有右手掌背咬傷之傷害、戊○○受有右手掌背側擦傷之
    傷害（涉嫌傷害部分業經己○○、甲○○、戊○○撤回告訴
    ），以此方法對依法執行職務公務員施強暴之行為；經警員
    合力將其逮捕至石牌派出所後，於翌日凌晨0 時18分，在前
    開派出所偵訊室內，乙○○另基於辱罵公務員之犯意，當場
    以「孬種」辱罵依法對其執行酒精測試勤務之己○○。
二、案經己○○、甲○○、戊○○訴由臺北市政府警察局北投分
    局報告臺灣士林地方法院檢察署檢察官偵查起訴。
       理 由
壹、程序部分：
一、按被告以外之人於審判外之言詞或書面陳述，除法律有規定
    者外，不得作為證據；又被告以外之人於審判外之陳述，雖
    不符同法第159 條之1 至第159 條之4 之規定，但經當事人
    於審判程序同意作為證據，法院審酌該言詞陳述或書面陳述
    作成時之情況，認為適當者，亦得為證據。當事人、代理人
    或辯護人於法院調查證據時，知有第159 條第1 項不得為證
    據之情形，而未於言詞辯論終結前聲明異議者，視為有前項
    之同意，刑事訴訟法第159 條第1 項及第159 條之5 分別定
    有明文。本件證人己○○、甲○○、戊○○、丙○○於偵查
    中所為證述，雖屬傳聞證據，惟被告及選任辯護人於本院明
    白表示對該等證述之證據能力無意見（本院卷第35、36頁）
    ，且迄至言詞辯論終結前亦未聲明異議，本院審酌上開證據
    資料製作時之情況，尚無違法不當及證明力明顯過低之瑕疵
    ，亦認為以之作為證據應屬適當，依刑事訴訟法第159 條之
    5 規定，認上揭證據資料均有證據能力。
二、卷附員警對被告實施酒測攔檢過程及於石牌派出所偵訊室現
    場錄影光碟（外放偵查卷證物袋）及翻拍之定格照片（本院
    卷第49、50、124 至12 7頁），乃是以機械之方式所留存之
    現場影像，並非供述證據，無傳聞法則之適用，與待證事實
    具有相當之關聯性，且被告及選任辯護人亦未爭執其證據能
    力，自得為證據。
貳、實體部分：
一、訊據被告乙○○固不否認於上揭時地駕車經石牌派出所員警
    己○○攔檢，其以車窗夾住員警己○○右手並以口咬傷、以
    手抓傷員警己○○、甲○○、戊○○，及嗣後經逮捕至石牌
    派出所偵訊室，對偵訊員警己○○口出「孬種」之事實，惟
    否認有何妨害公務執行及侮辱公務員犯行，辯稱：伊當時並
    未蛇行，遵照警員己○○之指揮停車於攔檢點，警員未告知
    要實施酒測，伊係因員警掏槍且槍管伸進車內，非法逮捕伊
    ，伊始以口咬、以手抓傷員警，未妨害員警執行公務；在警
    局時是有講「孬種」2 字，但目的只是質問員警為何說伊要
    倒大楣，無意侮辱員警云云。選任辯護人則辯稱：被告當時
    並無衝撞員警、不配合臨檢之情形，員警並未告知擬實施酒
    測，酒測臨檢實施程序有嚴重瑕疵；員警己○○一開始即持
    槍威嚇被告，被告為防衛始以車窗夾住員警的手，並非妨害
    公務；員警己○○先對被告稱「你要倒大楣」之剌激性言詞
    ，被告始稱蘇員為「孬種」，並無侮辱公務員之犯意云云。
    經查：
(一)被告上揭犯行，業據證人己○○於偵查、本院證稱：當天伊
    係奉派執行石牌派出所規劃之酒測勤務，被告有蛇行狀況，
    乃攔檢被告車輛，但被告未依指揮停車而繼續前進，且衝過
    攔檢點，意圖衝撞員警，為防止被告有進一步危害執勤員警
    行為，伊請在場替代役男開始錄影，開始錄影後才掏出佩槍
    ；伊走近被告車旁將手伸進車窗內指示靠邊停車熄火時，被
    告突然關上車窗夾住伊右手，伊無法將槍伸進被告車內，同
    時在場執勤之員警甲○○見狀過來要幫忙扳車窗，被告始將
    車窗搖下，伊告知被告涉嫌妨害公務將進行逮捕，被告即抗
    拒不肯下車，咬伊之左手，甲○○、戊○○協助進行逮捕，
    也遭被告咬、抓傷；伊逮捕被告後即帶回派出所，在偵訊室
    內擬對被告進行酒測時，被告罵伊孬種等語（偵查卷第46頁
    、本院卷第138 、139 、141 、142 頁）；證人甲○○於偵
    查、本院證稱：己○○攔檢時似與被告發生爭執，伊走過去
    看到己○○右手肘處被車窗夾住，伸不出來，被告不將車窗
    搖下，伊與己○○請被告下車，被告不配合，坐在車上先咬
    己○○的手掌，伊右手伸進車窗請被告下車，被告又咬伊右
    手掌約大拇指與食指中間處，伊即請求支援；戊○○前來支
    援，伊即與己○○、戊○○一同上前逮捕被告，結果戊○○
    右手約虎口處也遭被告抓傷；被告在偵訊室內有對己○○說
    「孬種」，身體沒有其他動作等語（偵查卷第46頁、本院卷
    第66至68頁）；證人戊○○於偵查、本院證稱：伊接到緊急
    通報前往支援，到達酒測現場時，己○○、甲○○均有受傷
    ，伊與己○○、甲○○前往將被告車門打開，要請被告下車
    ，但被告不下車，員警只好行使強制力，伊解開被告安全帶
    時，被告用手抓傷伊右手虎口，並用腳踹伊的腳；被告經逮
    捕回到派出所時也不配合偵訊，大聲說「孬種」，派出所同
    仁都有聽到等語（偵查卷第46頁、本院卷第73、74頁）；證
    人丙○○於偵查、本院證稱：伊當時在文林北路檳榔攤顧店
    ，聽到喧嘩聲出來察看，看到壹輛車與警察對罵，警察己○○要被告下車配合酒測，被告爭吵為何要下車，警員跟被告
    說在執行公務，被告還是不肯下車，警察有將手伸進車窗內
    ，車子有稍微往前滑動約1 、2 秒，然後警察掏槍，結果警
    察被夾到手，警察叫被告將車窗搖下來，但被告並未搖下，
    另一位警察甲○○過來，被告還是不肯下車，伊聽到己○○
    說被告咬警察的手，接著警察戊○○到達，合力將被告逮捕
    等語（偵查卷第47頁、本院卷第76至78頁）。上揭證人己○○、甲○○、戊○○、丙○○就被告對員警施暴妨害執行酒
    測公務而遭員警以現行犯逮捕，及經帶回派出偵訊室又辱罵
    員警己○○等情之證述內容均相符；復有臺北市立聯合醫院
    診斷證明書3 紙、證人己○○、甲○○、戊○○受傷採證照
    片6 幀附卷可稽（偵查卷第26至31頁），故伊等上揭證述堪
    認屬實，應足採信。準此，被告於上揭時、地經員警攔檢，
    不願配合受檢，並以車窗夾住員警己○○右手、咬傷己○○
    左手、員警甲○○右手及抓傷戊○○右手，經員警以其涉犯
    妨害公務為現行犯，於告知權利後合法將其逮捕帶回派出所
    偵訊，於派出所偵訊室內，員警己○○執行公務之際，又出
    言辱罵己○○「孬種」之犯行，應堪認定。
(二)被告雖以前詞置辯，惟查：
  1.證人己○○、甲○○於上揭時、地奉派執行石牌派出所酒測
    臨檢勤務，業據上揭證人證述明確，並有臺北市政府警察局
    北投分局石牌派出所45人勤務分配表1 紙在卷可佐（偵查卷
    第36頁），證人己○○並證稱：於實施酒測路檢點前會設置
    道路縮減標示，俾使行經該路檢點之駕駛人知悉該處正實施
    酒測，伊有告知被告要做酒測等語（本院卷第141 頁、偵查
    卷第47頁），另本院經被告、辯護人同意，就酒測現場錄影
    光碟所為勘驗結果：員警己○○已明確告知被告擬執行酒測
    臨檢公務，被告拒絕靠邊停車受檢已涉妨害公務等語，有本
    院勘驗筆錄1 份在卷可考（本院卷第116 頁），且被告於本
    院準備程序自承伊知道員警是要實施酒測（本院卷第35頁）
    ，故被告嗣後改稱員警未告知擬實施酒測，其不知要配合受
    檢云云，顯無足取。
  2.次按警察為對行經指定路段、管制站之人查證身分，得採取
    攔停人、車之必要措施；對於依客觀合理判斷易生危害之交
    通工具，得予以攔停並要求駕駛人接受酒精濃度測試之檢定
    ；交通工具之駕駛人或乘客有異常舉動而合理懷疑將有危害
    行為時，得強制其離車，警察職權行使法第6 條第1 項第6
    款、第7 條第1 項第1 款、第8 條第1 項第3 款、第2 項分
    別定有明文。證人己○○於本院證稱：被告駕車行經路檢點
    時有偏離單一車道之蛇行狀況，故依上揭規定攔停被告車輛
    ，惟被告未依指揮停車，且意圖衝撞員警，因被告有衝撞行
    為，故請替代役拿出錄影設備蒐證，開始錄影後伊才掏出佩
    槍警戒等語（本院卷第138 、141 、142 頁），證人甲○○
    於本院證稱：被告車輛經己○○攔停時，仍稍微往前滑動，
    一邊滑動一邊搖下車窗，伊上前制止被告時，被告車輛仍在
    滑動等語（本院卷第69、70頁），證人丙○○於偵查中證稱
    ：蘇警員要被告下車，被告不肯下車，車子有動一下，要往
    前走，然後警察掏槍等語（偵查卷第47頁），另本院經被告
    、辯護人同意，就酒測現場錄影光碟所為勘驗結果：員警己○○先係以指揮棒指揮被告靠邊停車，然被告不從，此時該
    車道因遭被告車輛阻擋，被告車後已有多部車輛大排長龍，
    己○○乃再次指揮被告靠邊，被告仍不靠邊且雙手枕於腦後
    ，明顯不願配合，己○○見狀上前欲打開被告車門未果，乃
    以右手掏出佩槍，置於身後（並未指向被告），於被告質問
    「你拿槍幹嘛」時，己○○尚告以「我不會開槍，你撞我的
    話我就給你開槍」等語，有該蒐證光碟（DISC 1）、本院勘
    驗筆錄及翻拍定格照片2 幀可稽（本院卷第116 頁、第12 4
    頁右上方照片2 幀），堪認上揭證人證稱被告於開始錄影前
    有意圖衝撞員警之行為應屬事實。綜上述，被告於行經路檢
    點時，未依指揮停車、不願配合停靠路旁受檢且繼續往前滑
    行意圖衝撞員警，依前揭規定，員警自得強制被告離車，惟
    被告仍拒絕下車，甚於員警實施強制力時，以口咬傷己○○
    、甲○○及抓傷嗣後前來支援之戊○○等施暴行為妨害公務
    執行，員警以其係妨害公務之現行犯加以逮捕，並無非法逮
    捕情事，被告辯稱遭員警非法逮捕云云，殊屬無據。
  3.證人丁○○○證稱：己○○看到被告不開到旁邊去，就伸手
    進來要將被告拖出去，被告將車窗搖上夾到己○○食指，就
    趕快將車窗放下，伊看到己○○站在車子駕駛座前方稍微偏
    左處把槍拿出來，伊不知道槍有無上膛，當時車窗半開，己○○槍有伸進車窗對著被告的頭云云（本院卷第81頁），證
    人丁○○○所稱員警己○○持槍伸進車窗指著被告頭部乙節
    ，與證人己○○證稱：伊沒有辦法將槍伸進被告車窗內等語
    （本院卷第142 頁）顯不相符，且經本院勘驗現場錄影光碟
    （DISC 1），己○○掏出佩槍後，始終將槍置於身後，靠近
    被告車輛駕駛座左方時，尚先行收起佩槍繫於右腰際，並一
    再要求被告靠邊停車受檢，被告不從，己○○始以右手伸進
    被告車窗內欲打開車門中控鎖，被告將車窗往上關閉，夾住
    己○○右手肘前端，此際己○○以左手掏出右腰際佩槍，並
    以左手欲將槍自窗縫伸入，惟窗縫狹窄無法將槍伸入，己○○乃又將槍收起繫於右腰際，被告則重覆叫囂「你打死我啊
    」、「你開槍啊，有本事你打死我啊」之挑釁言詞，有該光
    碟、本院勘驗筆錄及翻拍照片數幀可稽（本院卷第116 、11
    7 、124 、125 頁），足見證人丁○○○所證己○○有將槍
    伸進車內對著被告頭云云，殊非事實，不足採信。
  4.另被告經員警以妨害公務現行犯逮捕回派出所後，員警己○○於偵訊室內，擬對被告進行酒測，被告仍大聲對員警叫囂
    「果然是大官喔」、「原來我們官校都是這樣教出來的，難
    怪該抓的都抓不到」、「為什麼像烏龜不敢出聲」之不遜言
    詞，終至出言「孬種嘛，只敢對我們小老百姓嘛」，員警告
    以「不准罵我孬種」、「現在再告你一條侮辱公署」，被告
    尚回以「侮辱公署，愛錄就錄啊」，有錄影光碟（DISC 3）
    、本院勘驗筆錄、錄影翻拍定格照片數幀（本院卷第42至50
    頁）可參，可徵員警己○○於偵訊被告時，並無使用任何不
    當方法，惟被告態度桀傲，屢屢出言不遜，而被告身為醫師
    ，教育程度甚高，斷無不知以「孬種」稱呼員警，依社會通
    念已構成侮辱行為之理，其辯稱無侮辱公署之犯意，顯違常
    情，自不足採信。
  5.綜上述，被告辯稱員警以槍管抵住其太陽穴，實施酒測程序
    嚴重瑕疵等語，為事後飾責之詞，均無足採。末按警察職權
    係指：警察為達成其法定任務，於執行職務時，依法採取查
    證身分、鑑識身分、蒐集資料、通知、管束、驅離、直接強
    制、物之扣留、保管、變賣、拍賣、銷毀、使用、處置、限
    制使用、進入住宅、建築物、公共場所、公眾得出入場所或
    其他必要之公權力之具體措施，警察職權行使法第2 條第2
    項定有明文。本件被告乙○○於員警實施酒測勤務行使上開
    職權時，對員警施以強暴，經員警以涉犯妨害公務罪之現行
    犯逮捕，帶回派出所為酒測及偵訊調查，自均屬依法執行警
    察職務之行為。本案事證明確，被告犯行洵堪認定，應依法
    論科。
二、核被告乙○○所為，係犯刑法第135 條第1 項妨害公務執行
    罪；其於依法令從事於公務之公務員即員警己○○執行職務
    時，公然對其辱罵「孬種」之穢語，係犯刑法第140 條第1
    項之侮辱公務員罪。被告於酒測路檢現場接續對執行職務之
    員警己○○、甲○○、戊○○為上揭施暴舉動，係出於同一
    妨害公務之犯意，且於密切接近之時地實施，所侵害係台北
    北政府警察局北投分局石牌派出所公務員執行公務之同一國
    家法益，各行為之獨立性極為薄弱，難以強行分開，應係數
    個舉動接續施行之接續犯，為包括之一罪；又刑法第135 條
    第1 項之妨害公務執行罪係侵害國家法益之犯罪，以保護國
    家公權力執行為目的，是被告雖於酒測路檢現場先後對執行
    公務之員警己○○、甲○○、戊○○施暴，然侵害之國家法
    益相同，應僅論以單純一罪。被告所犯上揭妨害公務執行罪
    、侮辱公務員罪，其犯意各別，罪名有異，應予分論併罰。
    爰審酌被告為高學歷人士，明知國民之守法義務，竟於警員
    依法執行職務時不予配合，反對員警施以暴力，甚且出言辱
    罵，妨害公務情節非輕，且犯罪後猶飾詞否認犯罪，態度不
    佳，兼衡被告前無犯罪紀錄，其犯罪之動機、手段、方法、
    所生危害等一切犯罪情狀，認檢察官求刑有期徒刑1 年、6
    月尚屬過高，爰分別量處如主文所示之刑。又本件被告犯罪
    時間在中華民國96年4 月24日之前，合於中華民國96年罪犯
    減刑條例所定之減刑條件，爰依該條例第2 條第1 項第3 款
    規定，各減其宣告刑2 分之1 如主文所示，並分別諭知易科
    罰金折算標準。
據上論斷，應依刑事訴訟法第299 條第1 項前段，刑法第135 條
第1 項、第140 條第1 項，刑法第41條第1 項前段，刑法施行法
第1 條之1 第1 項、第2 項前段，中華民國九十六年罪犯減刑條
例第2 條第1 項第3 款、第7 條、第9 條，判決如主文。
本案經檢察官白忠志到庭執行職務。
中　　華　　民　　國　　96　　年　　12　　月　　28　　日
                  刑事第三庭法  官  陳美彤
以上正本證明與原本無異。
如不服本判決，應於收受送達後10日內向本院提出上訴書狀。
                            書記官  賴麗容
中　　華　　民　　國　　96　　年　　12　　月　　28　　日
附錄本案論罪科刑法條：
刑法第135條
對於公務員依法執行職務時，施強暴脅迫者，處 3 年以下有期徒
刑、拘役或 3 百元以下罰金。
刑法第140條
於公務員依法執行職務時，當場侮辱，或對於其依法執行之職務
公然侮辱者，處 6 月以下有期徒刑、拘役或 1 百元以下罰金。
